臺灣高等法院臺中分院民事裁定　96年度抗字第478號
抗　告　人　　壬○○
　　　　　　　庚○○
上2人共同
送達代收人　　蔡壽男律師
相　對　人　　丁○○
　　　　　　　戊○○
　　　　　　　己○○
　　　　　　　丙○○
　　　　　　　乙○○○
　　　　　　　甲○○○
　　　　　　　辛○○
上列當事人間聲請塗銷查封登記事件，抗告人對於中華民國96年
8月2日臺灣臺中地方法院96年度執聲字第17號所為裁定提起抗告
，本院裁定如下：
    主  文
抗告駁回。
抗告程序費用由抗告人負擔。
    理  由
一、抗告人於原法院聲明異議及於本院抗告意旨略以：查抗告人
    因分割繼承所取得之系爭坐落台中縣清水鎮○○段62地號，
    應有部分各16分之1之建地，業於民國（下同）46年初由相
    對人之被繼承人楊讚和聲請查封登記在案，而系爭土地既屬
    原法院所管轄，且本件查封事件已歷經數十年，應係原法院
    依假扣押或假處分之保全程序所為之查封登記。又查相對人
    乙○○○已自認系爭土地係因抗告人之被繼承人楊蓮祥向相
    對人之被繼承人楊讚和借款新台幣（下同）3,000元而遭查
    封；惟上開債權債務關係業經清償完畢，相對人丁○○、戊
    ○○、己○○、丙○○、甲○○○、辛○○均未爭執；抗告
    人並願再為清償上開債務本金3,000元及回溯5年之利息750
    元（3,000×5/100×5=750元，超過5年部分之利息，因已罹
    於時效而消滅，抗告人依法無庸給付），合計共3,750元。
    抗告人茲檢附同面額之匯票一紙請原法院查收轉付相對人，
    並據以囑託台中縣清水地政事務所辦理塗銷系爭土地之查封
    登記以維權益。嗣相對人拒絕受領清償，原法院自應依一般
    之執行程序，將上開清償案款向原法院提存所辦理提存後，
    囑託地政機關辦理塗銷原法院前所為之查封登記，始屬合法
    ；詎原法院退回上開匯票，並裁定駁回抗告人之聲明異議，
    爰請求廢棄原裁定。
二、相對人則以：系爭土地查封登記事件應係假扣押查封程序，
    若假扣押之原因未消滅或無得以撤銷假扣押之情事時，即無
    法辦理撤銷假扣押及塗銷查封登記，故系爭土地上之查封登
    記仍存在自屬有理由，又抗告人之被繼承人並未清償債務，
    而系爭借款3,000元換算成現今幣值約為2,100,000元，抗告
    人僅願償還3,750元顯失公平，在兩造系爭債權債務關係未
    合理解決前，自不能塗銷系爭土地之查封登記等語資為答辯
    。
三、經查，本件抗告人請求原法院塗銷台中縣清水鎮○○段62地
    號，面積920平方公尺，應有部分各16分之1，由台中縣清水
    地政事務所於46年4月9日清字第184號債權人為楊讚和，債
    務人為楊蓮祥之查封登記，惟經原法院調卷結果，查無系爭
    執行事件相關之卷證，且據台中縣清水地政事務所95年11月
    28日清地登字第0950021734號函覆抗告人之代理人蔡慶麟之
    內容所稱，因前揭查封登記案件已逾15年保存期限，業經該
    地政事務所銷毀，已無從查明原法院囑託查封登記之文號，
    有前開函文影本附原法院卷可稽，故兩造之被繼承人間究因
    何種債權債務關係辦理查封？如為金錢債權其債權額若干？
    台中縣清水地政事務所就系爭土地所為之前揭查封登記，究
    否係依原法院囑託查封？均不明確。抗告人所提出之給付是
    否依債務之本旨清償？亦無足夠之事證足資認定；是以除土
    地登記謄本外，既無從就現存資料瞭解當年查封登記之過程
    ，原法院執行人員只能就形式調查不能為實體審判，亦無逕
    自認定有否代為受領清償之權；是系爭土地查封登記事件既
    無卷證可考，兩造就債權債務關係亦尚有爭執，則原法院拒
    絕代為受領給付暨拒絕函辦塗銷查封登記，於法尚無不合。
    兩造就系爭土地查封登記之原因事實及債務債務關係之存否
    與範圍，已非原執行法院依形式審查權所得審究，抗告人應
    另行循實體法上之訴訟以資救濟。從而，原執行法院據以裁
    定駁回抗告人之異議聲明，核無違誤。抗告論旨指摘原裁定
    不當，求予廢棄，為無理由。
四、依強制執行法第30條之1、民事訴訟法第495條之1第1項、第
    449條第1項、第95條、第78條，裁定如主文。
中　　華　　民　　國　　96　　年　　9 　　月　　28　　日
                  民事第二庭    審判長法　官　邱森樟
                                      法　官  蔡秉宸
                                      法　官  翁芳靜
以上正本係照原本作成。
再為抗告應以適用法規顯有錯誤為理由，並經本院之許可，該許
可以原裁定所涉及之法律見解具有原則上之重要性者為限。
如提起再抗告者應於裁定送達後十日內向本院提出抗告理由狀（
須按照他造人數附具繕本）並繳納抗告裁判費新臺幣壹仟元，同
時委任律師或具有律師資格之關係人為代理人。
　　　　　　　　　　　　　　　　　　　書記官　許美惠
中　　華　　民　　國　　96　　年　　9 　　月　　29　　日
                                                      Ｃ
